臺灣高等法院刑事判決
上　訴　人
即　被　告　甲○○原名歐嘉林.
選任辯護人　巫宗翰律師
上列上訴人因違反毒品危害防制條例案件，不服臺灣臺北地方法
院96年度訴字第357號，中華民國96年6月21日第一審判決（起訴
案號：臺灣臺北地方法院檢察署95年度偵字第25035號），提起
上訴，本院判決如下：
    主  文
上訴駁回。
    事  實
一、甲○○（原名歐嘉林，綽號「小Q」）明知愷他命（Ketamin
    e，又稱K他命）屬毒品危害防制條例所規定之第三級毒品，
    依法不得販賣，竟基於販賣第三級毒品之犯意，於民國（下
    同）95年11月6日上午，以其使用之0000000000號行動電話
    與梁銘吉當時使用之0000000000號行動電話相互密切聯繫，
    梁銘吉表示欲購買新台幣（下同）8500元之愷他命，雙方相
    約於翌日（7日）上午7時許，在臺北市○○街與中山北路3
    段55巷口交易，梁銘吉依約定時間在上開地點等候，惟甲○
    ○遲至8時20分許之後始到達，梁銘吉先將8500元交予甲○
    ○，甲○○離開約10分鐘後再返回上開地點（甲○○在離開
    該址這段時間，因不詳原因，身上只剩2600元），在梁銘吉
    所駕駛之6038─ＤＢ車內將愷他命1包（驗餘淨重9.5公克）
    交予梁銘吉。同日上午9時許，因梁銘吉所駕駛之6038─Ｄ
    Ｂ車違規停在路邊紅線上，警員盧振德欲上前盤查，甲○○
    即自6038─ＤＢ車右前座下車，警員先在梁銘吉身上扣得梁
    銘吉甫購得之第三級毒品愷他命1包（驗餘淨重9.5公克），
    另在甲○○身上扣得其持有之第三級毒品愷他命1包（驗餘
    淨重1.42公克）及販賣毒品所得剩下之現金2600元，而查獲
    上情。
二、案經臺北市政府警察局中山分局報告臺灣臺北地方法院檢察
    署檢察官偵查起訴。
    理  由
壹、程序方面：
    按被告以外之人於審判外之言詞或書面陳述，除法律有規定
    者外，不得作為證據；除法律另有規定外，實施刑事訴訟程
    序之公務員因違背法定程序取得之證據，其有無證據能力之
    認定，應審酌人權保障及公共利益之均衡維護；又被告以外
    之人於審判外之陳述，雖不符合同法第159條之1至第159條
    之4之規定，但經當事人於審判程序同意作為證據，法院審
    酌該言詞陳述或書面陳述作成時之情況，認為適當者，亦得
    為證據。當事人、代理人或辯護人於法院調查證據時，知有
    第159條第1項不得為證據之情形，而未於言詞辯論終結前聲
    明異議者，視為有前項之同意，刑事訴訟法第158條之4、第
    159條第1項及第159條之5分別定有明文。查本判決下列所引
    用之各該被告以外之人於審判外之陳述（包含書面陳述），
    並無違反法定程序而取得之情形，且被告甲○○迄至本院言
    詞辯論終結前亦未聲明異議，本院審酌上開證據資料製作時
    之情況，尚無違法不當及證明力明顯過低之瑕疵，亦認為以
    之作為證據應屬適當，故依刑事訴訟法第158條之4反面解釋
    及第159條之5規定，認前揭證據資料均例外有證據能力，合
    先敘明。
貳、實體方面：
一、 上訴人即被告甲○○矢口否認有何販賣第三級毒品愷他命
     之犯行，辯稱：查獲當天是梁銘吉約我出來碰面，他說要
     看看我的愷他命與他的比較一下，2600元現金是我出門時
     帶的錢，我與梁銘吉以前就常常約出來比較東西（指毒品
     ），梁銘吉都叫我「小Q」云云。
二、經查：
　(一)、被告於95年11月7日上午9時許，在臺北市○○街與中山北
      路3段55巷口，為警在其身上扣得第三級毒品愷他命1包（
      驗餘淨重1.42公克）及現金260 0元，警員並在梁銘吉身
      上扣得第三級毒品愷他命1包（驗餘淨重9.5公克），此為
      被告所不爭執，復經證人即員警盧振德於原審證述明確（
      見原審卷第81至83頁），並有上開物品扣案可資佐證，又
      經警將該粉末送鑑驗結果，確含有第三級毒品愷他命成分
      ，有內政部警政署刑事警察局96年1月5日刑鑑字第095018
      3330號鑑定書乙紙在卷可憑（見偵查卷第82頁）。
  (二)、關於被告於上揭時、地將以8500元之代價販賣第三級毒品
      愷他命1包（驗餘淨重9.5公克）予梁銘吉之事實，業據證
      人梁銘吉於警詢及偵訊及原審證述綦詳，梁銘吉於警詢時
      供稱：扣案的愷他命是我於95年11月7日上午，以8500元
      的價格向「小Q」（即指認為被告）買來的，我都是打000
      0000000號行動電話與他聯絡，約在台北市○○街與中山
      北路3段55巷口交易，見面時我便將8500元交給他，之後
      他離開約10幾分鐘後，再到我車上將毒品交給我，當交易
      完畢後看到警察路過，「小Q」看到警察便當場下車，準
      備離開時被警方查獲等語（見偵查卷第17頁）。梁銘吉於
      偵查中證稱：我身上扣到的愷他命是於95年11月7日上午
      在中山北路（巷子）與雙城街口向「小Q」買的，價格為
      8500元，「小Q」就是甲○○，我以0000000000號行動電
      話撥打000000 0000號行動電話與甲○○聯絡，約在查獲
      地點見面，他先過來向我取款，過了10幾分鐘再從巷子出
      來，把愷他命拿給我，我沒有看到其他人（見偵查卷第75
      頁）。梁銘吉於原審審理時證稱：95年11月7日上午8、9
      時許，我與被告約在台北市○○街與中山北路（巷子）口
      ，我先到現場，交了8500元給被告，被告拿到巷子後隔約
      10 幾分後再出來，回到我的車上，把愷他命1包約10公克
      交給我，交給我之後坐在車上約10分鐘，警員就過來等語
      （見原審卷第83頁背面、第84頁）。證人梁銘吉三次陳述
      ，互核一致。
  (三)、又觀諸卷附被告所使用0000000000號行動電話與證人梁銘
      吉所使用0000000000號行動電話之雙向通聯紀錄所示，其
      2人於95年11月6日上午9時41分許起至95年11月7日上午8
      時31分許止，期間有密集之聯繫，通話日期、時間分別為
      11月6日9時41分許、10時53分許、16時41分許、21時38分
      許、11月7日上午6時53分許、7時11分許、7 時17分許、7
      時22分許、7時26分許、7時42分許、7時43 分許、7時46
      分許、7時48分許、7時57分許、8時04分許、8時20分許、
      8時31分許，而通話時間最多為507秒，最短為15秒，大部
      分則為數十秒，顯與一般人之通話習慣不符，情形反常。
      參諸證人梁銘吉於原審審理時，經提示上開通聯紀錄後證
      稱：價錢與數量是在11月6日晚上打電話給被告約定的，
      我於11月6日上午9時41分許開始與被告通話時，就有問金
      額、數量，同日晚上9時38分許最後一通電話是確認隔天
      見面地點，我與被告約在95年11月7日早上7點見面，被告
      一直沒有出現，我就一直打電話，11月7日8時20分許那通
      電話打完後，被告就到達約定地點了，之後被告進到巷子
      裡面，這中間我於8時31分許有再打電話給被告，請被告
      快一點，交易完成後，我就沒有再與被告通電話等語（見
      原審卷第84頁），核與上開通聯紀錄所載之通話時間相符
      ，足徵梁銘吉所供，被告與證人梁銘吉於95年11月6日、7
      日短時間內通話頻繁之目的，係為聯絡購買毒品一節，堪
      予採信。
  (四)、被告雖辯稱：查獲當天與梁銘吉見面之目的是為了比較雙
      方的毒品云云。惟查，被告於警詢時均未提及關於比較毒
      品一事，與其事後於法院審理時所辯迥異，已難採信。且
      證人梁銘吉於偵查中結證稱：查獲當天不知道被告身上還
      有愷他命（見偵查卷第76頁），於原審審理時證稱：查獲
      當天我不知道被告身上有另外1包毒品，被告將愷他命交
      給我後，在我車上聊天約十幾分鐘，警察就來了，我們聊
      天的內容沒有提到比較毒品，我們隨便聊些與愷他命無關
      的事情等語（見原審卷第85頁背面、第86頁），倘如被告
      所辯，其2人於查獲當天相約之目的係為比較毒品，何以
      證人梁銘吉對於被告身上亦持有愷他命乙節，竟表示不知
      情？且其2人於短時間內密集聯絡，惟每次通話時間多僅
      數十秒而已，又有何可能是為見面比較毒品，被告所辯與
      常情不合，應係事後推諉卸責之詞，尚無足採。
  (五)、另關於被告因形跡可疑遭員警查獲之情形，業據證人即查
      獲員警盧振德於原審審理時證稱：95年11月7日我們有3位
      巡邏同仁在中山區執行巡邏勤務，當天上午我看到被告2
      次，看到梁銘吉1次，約8點多第1次看到被告，覺得被告
      形跡可疑就向他盤查，被告當時都不說話，我請被告出示
      證件，他那時有點神智恍惚的樣子，從口袋掏出約1萬元
      及證件，有看到1包分裝袋裡面有白色的粉末，與錢夾雜
      在一起，我們覺得可疑就查詢刑案記錄，盤查結果沒有刑
      案記錄，就依一般案件讓被告走，第2次遇到被告時，被
      告與梁銘吉一起在梁銘吉的車上，那時約8點55分左右，
      我們就到梁銘吉車尾的側邊，看到被告要下車離開現場，
      我們就請梁銘吉下車，在梁銘吉的右上衣口袋，看到1包
      分裝袋藥粉，梁銘吉說是K他命，我們問梁銘吉說K他命是
      何來的，他當場指認說是向被告購買，兩次遇到被告的時
      間大約相隔30到40分鐘左右，地點相距大約150公尺至200
      公尺，剛好是一個小轉角，我們從民族東路要轉雙城街時
      ，遠遠看到被告及梁銘吉在車上形跡可疑，且因為梁銘吉
      的車子停在紅線上，我們就上前盤查，當時被告不知道是
      因為看到我們還是他本來就要下車，就開車門下車急於要
      離開現場等語（見原審卷第81至83頁）；證人梁銘吉亦證
      稱：被告於當天上午8時20分許通完電話不久後，就到達
      約定的地點，我將8500元交給被告後，被告離開約10 幾
      分鐘，才又回來，8時31分許那通電話是被告中間離開時
      ，我打給被告的，被告回來後在我車上約10幾分鐘，我們
      正在聊天時，就看到有兩部警車從前面過來，我說警察來
      了，被告看到警察就急忙下車等語（見原審卷第84頁背面
      至第86頁），是證人盧振德、梁銘吉對於被告為避免遭員
      警查察，而神色慌張急於離去乙節，所陳述之情節大致相
      符，足徵證人梁銘吉指稱當時係與被告交易買賣毒品一事
      ，應非虛妄，佐以依證人盧振德前開所述，被告於查獲當
      天前後兩次遭員警盤查之時間約相隔30至40分鐘，被告身
      上攜帶之現金分別有1萬餘元及2600元，與證人梁銘吉前
      開所述，其於交付被告款項8500元後，期間被告曾離去約
      10 餘分鐘，再返回車上閒談約10餘分鐘始遭員警查獲（
      即第2次遭員警盤查），員警並於證人梁銘吉身上扣得甫
      購得之第三級毒品愷他命1包等情，顯見被告係於被查獲
      前，即已收取證人梁銘吉所交付之款項8500元，並於離開
      之十分鐘內，因不詳原因將其餘之5900元廢失，而後再至
      梁銘吉車內，將第三級毒品愷他命1包交予梁銘吉，被告
      確有於上揭時、地販賣第三級毒品愷他命予證人梁銘吉至
      明。至於辯護人所辯，梁銘吉或稱被告騎機車，或稱被告
      徒步；警員盧振德查獲被告時，被告身上僅有2600元，並
      非8500元，認梁銘吉、盧振德所供不實，難以依據該二人
      所供認定被告有販賣Ｋ他命之行為云云。惟被告於當日與
      梁銘吉見面有二次，先見面取得買賣價款之後，再於梁銘
      吉車內交付Ｋ他命，其間相隔約十分鐘。則梁銘吉所供，
      被告或係騎機車，或係徒步，並無不符之處。又被告既中
      途離去約十分鐘，其取得8500元離去再回來後，身上只剩
      2600元，亦無矛盾之處，不影響本院對事實之認定。
  (六)、又本件雖因被告否認販賣毒品之犯行，致無法查明其販賣
      之利得，惟按販賣第三級毒品愷他命係政府嚴予查緝之違
      法行為，且愷他命之價格不低，取得不易，被告與證人梁
      銘吉並無深交，亦非至親，衡情倘被告無價差利得可圖，
      應無甘冒觸犯重典之風險，平白無故無償提供毒品予證人
      梁銘吉之理，顯然其販入之價格必較售出之價格低廉，而
      有從中賺取買賣差價牟利之意圖，始為合理，參以被告確
      有向證人梁銘吉收取款項，已如前述，益徵被告主觀上確
      有從中賺取差價牟利之營利意圖，甚為明顯。從而，本件
      事證明確，被告販賣第三級毒品愷他命予梁銘吉之犯行，
      堪以認定。
三、按愷他命係毒品危害防制條例第2條第2項第3款所規定之第
    三級毒品。核被告所為，係犯毒品危害防制條例第4條第3項
    之販賣第三級毒品罪。被告持有第三級毒品愷他命之行為，
    因不構成犯罪，而無法律上應為販賣第三級毒品之高度行為
    所吸收之問題，亦無同條例第11條第4項所規範持有達一定
    數量應加重其刑之適用。
四、原審審酌被告並無前科紀錄，有被告前案紀錄表乙份在卷可
    稽，竟為貪圖不法獲利，鋌而走險販賣第三級毒品愷他命，
    助長毒害擴散流竄於社會，無異增加施用毒品者之數量，潛
    在威脅國民之健康，所生危害甚鉅，及被告犯後否認犯行，
    態度不佳，難認具有悔意等一切情狀，適用毒品危害防制條
    例第4條第3項，刑法第11條前段，判決被告有期徒刑五年六
    月，再以施用或持有第三、四級毒品，因其可罰性較低，故
    予除罪化，毒品危害防制條例僅就施用、持有第一、二級毒
    品科以刑罰，惟鑑於第三、四級毒品均係管制藥品，乃於同
    條例第11條之1明定無正當理由，不得擅自持有，同條例第
    18 條第1項後段復規定查獲之第三、四級毒品，無正當理由
    而擅自持有者，沒入銷燬之，因此，依同條例第18條第1項
    後段應沒入銷燬之毒品，係專指查獲之施用、持有第三、四
    級毒品而言，倘係查獲之製造、運輸、販賣、意圖販賣而持
    有、以非法方法使人施用、引誘他人施用或轉讓之第三、四
    級毒品，既屬同條例相關法條明文規定處罰之犯罪行為，即
    非該條項應沒入銷燬之範圍。另同條例第19條第1項所定「
    供犯罪所用或因犯罪所得之物」，係指犯第4條至第9條、第
    12 條、第13條或第14條第1項、第2項之罪所用或所得之物
    ，不包括毒品本身在內，自不得為第三、四級毒品之沒收依
    據，是以同條例對於查獲之製造、運輸、販賣、意圖販賣而
    持有、以非法方法使人施用、引誘他人施用及轉讓第三、四
    級毒品之沒收，既無特別規定，如其行為已構成犯罪，則該
    毒品即屬不受法律保護之違禁物，自應回歸刑法之適用，依
    刑法第38條第1項第1款之規定沒收之（最高法院95年度台上
    字第911號判決意旨參照）。準此，扣案之第三級毒品愷他
    命1包（驗餘淨重9.5公克），為被告販賣之第三級毒品，且
    屬違禁物，雖已販賣予梁銘吉而屬梁銘吉所有，仍應依刑法
    第38條第1項第1款之規定，不問屬於被告與否，均宣告沒收
    之。又其外包裝1個（重1.15公克）固有防止毒品裸露、逸
    出及潮濕之功用，並便於攜帶，係供販賣毒品所用之物，且
    與上開毒品可分別計重，二者顯然可以析離，惟被告已交付
    予梁銘吉，非屬被告所有之物，故不能依毒品危害防制條例
    第19條第1項規定，併予宣告沒收。再者，關於毒品危害防
    制條例第19條第1項規定，係採義務沒收主義，故犯同條例
    第4條至第9條、第12條、第13條或第14條第1項、第2項之罪
    者，其供犯罪所用之物或因犯罪所得之財物，且屬犯人所有
    者，即應依該規定沒收（最高法院93年度台上字第1360、13
    65號判決意旨參照）。準此，被告販賣毒品予梁銘吉之得款
    8500元，即屬被告因犯罪所得之財物，雖僅扣得2600元，惟
    仍應全部依同條例第19條第1項規定沒收（已扣案之款項部
    分，並無不能沒收之問題，故不為以財產抵償之諭知），其
    中未扣案之款項5900元部分，如全部或一部不能沒收時，以
    其財產抵償之，而被告所有供聯絡本件販賣毒品所用之0000
    000000號行動電話1支，雖未扣案，然並無證據證明業已滅
    失，爰依毒品危害防制條例第19條第1項之規定，併予宣告
    沒收之，如全部或一部不能沒收時，追徵其價額，惟上開行
    動電話內之SIM卡，因係使用者向電信業者申請租用而僅取
    得其使用權，並非申請使用者所有（最高法院92年度台上字
    第6836號判決意旨參照），爰不予宣告沒收。至於員警自被
    告身上扣得之第三級毒品愷他命1包（驗餘淨重1.42公克，
    外包裝重1.15公克），係被告供施用毒品所用之物，業據被
    告自承在卷（見本院卷第16頁背面），且被告於查獲後，經
    警採集其尿液送驗結果，確呈愷他命陽性反應，有卷附尿液
    檢體委驗單及台灣尖端先進生技醫藥股份有限公司於95 年
    11月15日出具之濫用藥物檢驗報告各乙份可查（見偵查卷第
    67、69頁），是尚難認與被告本件販賣毒品之犯行有關，爰
    不予宣告沒收，於理由中詳予敘明，經核均無不合。
五、被告犯罪時間雖在96年4月24日之前，但其所犯為毒品危害
    防制條例第4條第3項之販賣毒品罪，不合中華民國96年減刑
    條例減刑之要件，故不予減刑，併此敘明。
六、被告提起上訴，仍執陳詞，否認犯罪，核無理由，應予駁回
    。
據上論斷，應依刑事訴訟法第368條，判決如主文。
本案經檢察官劉斐玲到庭執行職務。
中　　華　　民　　國　　96　　年　　9 　　月　　19　　日
                  刑事第十一庭審判長法  官  張連財
                          　  　　　法　官  楊照男
　　                                法  官  林明俊
以上正本證明與原本無異。
如不服本判決，應於收受送達後10日內向本院提出上訴書狀，其
未敘述上訴之理由者並得於提起上訴後10日內向本院補提理由書
（均須按他造當事人之人數附繕本）。
  　                                書記官  蕭詩穎
中　　華　　民　　國　　96　　年　　9 　　月　　20　　日
附錄：本案論罪科刑法條全文
毒品危害防制條例第4條第3項
製造、運輸、販賣第三級毒品者，處5年以上有期徒刑，得併科
新臺幣5百萬元以下罰金。
